【裁判字號】    97,勞簡上,22
【裁判日期】    980527
【裁判案由】    給付資遣費
【裁判全文】
臺灣臺北地方法院民事判決            97年度勞簡上字第22號
上  訴  人  甲○○
訴訟代理人  成介之律師
被 上訴 人  臺東區中小企業銀行股份有限公司
法定代理人  賴文獻
訴訟代理人  蕭佳灶律師
上列當事人間請求給付資遣費事件，上訴人對於民國97年4月3日
本院臺北簡易庭96年度北勞簡字第50號第一審判決提起上訴，本
院於98年5月6日言詞辯論終結，判決如下：
    主  文
上訴駁回。
第二審訴訟費用由上訴人負擔。
    事實及理由
一、上訴人起訴主張：伊於民國88年2月8日起任職被上訴人，擔
    任被上訴人董事長司機一職。嗣被上訴人因經營虧損而於95
    年12月15日由中央存款保險公司接管後，竟以人力調整為由
    ，片面決定將伊調離司機職務，派往逾催中心，與伊原擔任
    之司機職務毫無關係之工作。然伊之專長為司機，且就任董
    事長司機前之職即係職業司機，並領有職業連結車駕照，伊
    無法勝任非司機之職務。且被上訴人於調職時，曾告知伊調
    職後會減薪，是伊收入頓時減少，實無法維持生活基本開支
    。伊乃於96年1月30日依勞動基準法（下稱勞基法)第14條第
    1 項第6款規定，發函告知被上訴人，伊將於96年2月5日起
    終止與被上訴人間之勞動契約，並依同法第14條第4項規定
    準用同法第17條規定，訴請被上訴人給付資遣費。按伊平均
    薪資為新臺幣（下同）41,801元，伊在被上訴人工作7年10
    月餘，被上訴人應給付伊8個月平均工資之資遺費334,408元
    （計算式：41,801×8＝334,408）；又伊終止勞動契約時，
    伊已繼續工作滿5年以上未滿10年，依勞基法第38條第3款規
    定，伊應有14日特別休假，故被上訴人應依同法第39條規定
    ，給付伊未休完之14日特別休假工資（計算式：1,393（日
    薪）×14=19,502元）等語。為此，爰依勞動契約之法律關
    係，提起本訴。並聲明：被上訴人應給付伊353,910元，及
    自起訴狀繕本送達翌日起至清償日止，按年息5%計算之利息
    。
二、被上訴人則以：伊因業務限縮，經單位評估有人力調整之必
    要，且由於伊目前以催理業務降低逾期放款為最首要業務之
    一，故自96年2月1日起將上訴人調派逾催中心派駐大直辦公
    室。上訴人任職公司總務室擔任駕駛工作，雙方並無訂定任
    何契約，伊因業務推展需要得另指定新任職務，況且新任職
    務主要工作內容仍以擔任駕駛為主，其餘僅配合法院遞狀或
    查封等最基本催理工作，與原有工作性質相當，且為上訴人
    所得勝任，且上班地點均仍在臺北市區內，並無調動過遠之
    虞，是伊並未違反勞動契約。又伊於96年1月底通知上訴人
    於96年2月1日起調職至逾催中心大直辦公室時，並無減薪。
    上訴人提出之96年2月員工薪資明細表，其上記載上訴人特
    別津貼為0元，職務加給為132元，係因96年2月份上訴人僅
    上班至96年2月4日止，伊乃按上訴人上班日數比例發給。另
    伊復於96年2月12日補發特別津貼與職務加給共840元予上訴
    人。由於上訴人1個月僅上班5日，伊自無法核發全額特別津
    貼及職務加給予上訴人，上訴人謂伊予以減薪云云，核與事
    實不符。因上訴人係主動離職，其訴請伊給付資遺費及未休
    完之14日特別休假工資即乏所據，不應准許等語，資為抗辯
    。
三、原審判決駁回上訴人之訴，上訴人不服，提起上訴，其上訴
    聲明：(一)原判決廢棄。(二)被上訴人應給付上訴人353,910元
    ，及自起訴狀繕本送達之翌日起至清償日止，按年息5％計
    算之利息。被上訴人則答辯聲明：上訴駁回。
四、兩造不爭執及爭執事項：
  (一)不爭執事項：
  1.上訴人自88年2月8日起至96年2月5日止，任職被上訴人總務
    室，擔任駕駛職務。
  2.被上訴人因業務推展需要，於96年1月26日以（96）東企銀
    秘字第963號函，自96年2月1日起將上訴人調派被上訴人逾
    期催收中心派駐大直辦公室。
  3.上訴人調職前、後，其任職單位雖有變動，惟均在臺北市地
    區內上班；且其職稱、薪級均同屬中級辦事員、肆級。
  4.上訴人於96年1月30日寄發存證信函，依勞動基準法第14條
    第1項第6款，於96年2月5日終止兩造間勞動契約。
  (二)兩造爭執事項：
  1.上訴人請求被上訴人給付資遣費，有無理由？如有理由，應
    給付之金額為何？
  2.上訴人請求被上訴人給付未休完之14日特別休假工資，有無
    理由？如有理由，應給付之金額為何？
五、得心證之理由：
  (一)上訴人請求被上訴人給付資遣費，有無理由？如有理由，
    應給付之金額為何？
    上訴人主張其原任司機，被上訴人於96年1月26日調動其至
    逾催中心大直辦公室工作不合法，其乃依勞基法第14條第1
    項第6款之規定，終止與被上訴人間之勞動關係，被上訴人
    應依法給付其資遣費云云，為被上訴人所否認，並以前開情
    詞置辯。是本件首應審究者，厥為被上訴人對於上訴人調動
    工作是否違反勞動契約或勞工法令，致有損害上訴人權益之
    虞者？經查：
  1.上訴人自88年2月8日起至96年1月31日止，任職被上訴人總
    務室，擔任被上訴人臺北分公司駕駛職務，嗣因被上訴人因
    業務推展需要，自96年2月1日起將上訴人調派至被上訴人逾
    期催收中心派駐大直辦公室等情，有上訴人提出之臺東區中
    小企業銀行96年1月26日（96）東企銀秘字第963號函在卷足
    稽（見原審卷第5頁），且為兩造所不爭，是上訴人工作確
    有被調動一事，應堪採信。惟觀諸上揭函文所載，上訴人調
    職前、後，其任職單位雖有變動，惟均在臺北市地區內上班
    ；且其職稱、薪級均同屬中級辦事員、肆級，是被上訴人否
    認調職後有減薪情事乙節，即非無據。
  2.又上訴人雖執其96年1月份之員工薪資明細表及同年2月份之
    員工薪資明細表，謂其特別津貼原為2,700元，職務加給為
    4,590元，調職後，被上訴人將其特別津貼刪除，而職務加
    給僅發給132元，足見其確因工作調動而被減薪云云。惟查
    ，上訴人於96年2月份僅上班4日，為上訴人所不爭執，是被
    上訴人抗辯上訴人96年2月份應得之薪資應按比例給付，即
    屬有據。再觀諸上訴人所提出之2月份員工薪資明細表，有
    關特別津貼部分被上訴人雖未給付，而職務加給部分則給付
    132元，然被上訴人於96年2月12日又給付上訴人840元，而
    該款項係補發給上訴人2月份4日之特別津貼與職務加給（即
    特別津貼2,700元÷30×4＝360元；職務加給4,590元÷30
    ×4＝612元；612元-132元＝480元；480元＋360元＝840元
    ），有被上訴人96年2月份員工薪津給予清冊1紙在卷可憑（
    見本院卷第81頁），復為上訴人所不爭執（見本院卷第57
    頁反面），足徵上訴人96年2月份之薪資並未被減薪，上訴
    人仍執此主張被上訴人有於96年2月打算減薪云云，顯非可
    採。
  3.另證人即被上訴人逾期催收中心主管潘耀燦於原審到庭證稱
    ，上訴人調至逾催中心時，有一份公文給我們單位，通知上
    訴人會調職到我們單位，但擔任何職務並未記載。催收中心
    沒有司機職缺，但有一部公務車，駕駛人（以前）是由法務
    人員自行開車。當初調職令上只有請上訴人過來，但並沒有
    說明安排什麼工作，上訴人擔任何職務仍應由逾催中心主任
    來決定。被上訴人內部到職，其通常會跟他們討論職務內容
    ，因才適所，但因上訴人沒有到職，所以沒有跟他討論過這
    個內容。如果上訴人到職，其可能會安排他開車，但是因為
    上訴人未到職，所以無法安排工作。行政工作並不複雜，不
    需要專業，只是收發公文，或是到地政機關繳費等等語（見
    原審卷第72頁），是被上訴人抗辯上訴人新任職務仍以開車
    駕駛為主，另外配合簡易之協助之行政工作，與上訴人之原
    有工作性質相近，應為其所可勝任一節，尚非無據。從而，
    縱被上訴人所為調職工作性質非完全一致，亦尚難即認被上
    訴人違反勞動契約或勞工法令，而有損害上訴人勞工權益之
    虞。
  4.如上所述，被上訴人於96年1月26日對上訴人所為調職工作
    既未違反勞動契約或勞工法令，而有損害上訴人權益之虞，
    則上訴人依勞基法第14條第1項第6款之規定，終止與被上訴
    人間之勞動關係，洵非有據。準此，上訴人依同法第14條第
    4 項、第17條之規定請求被上訴人給付資遣費，即屬無據。
  (二)上訴人請求被上訴人給付未休完之14日特別休假工資，有無
    理由？如有理由，應給付之金額為何？
  1.按勞工在同一雇主或事業單位，繼續工作滿一定期間者，每
    年應依下列規定給予特別休假：一、1年以上3年未滿者7日
    。二、3年以上5年未滿者10日。三、5年以上10年未滿者14
    日。四、10年以上者，每1年加給1日，加至30日為止；第36
    條所定之例假、第37條所定之休假及第38條所定之特別休假
    ，工資應由雇主照給。雇主經徵得勞工同意於休假日工作者
    ，工資應加倍發給。因季節性關係有趕工必要，經勞工或工
    會同意照常工作者，亦同，勞基法第38條、第39條分別定有
    明文。依前所述，勞工在同一雇主或事業單位，繼續工作滿
    一定期間者，每年應依一定規定給予特別休假，其目的乃在
    確保勞工有休息、娛樂以及發揮潛力之機會；亦即特別休假
    乃以回復勞工身心疲勞及保障勞工社會、文化生活為主要目
    的，故勞工有休假機會，應以休假為原則，除非雇主因工作
    需要並獲勞工同意，始可不休假而加班，即雇主因有工作需
    要且經勞工同意，始可要求勞工於休假日工作。又特別休假
    因年度終結或終止契約而未休者，其應休未休之日數，雇主
    應發給工資（此發給工資係指加倍發給部分），勞基法施行
    細則第24條第3款固定有明文；惟此規定既係就母法即勞基
    法第38條之特別休假規定而來，亦應本於母法給予勞工特別
    休假之立法本旨為解釋；而特別休假之目的既在提供勞工休
    憩之機會，並非用以換取工資，茍勞工可以休假，卻為能獲
    取不休假之工資，而雇主又無從要求勞工休假，則無異使雇
    主為避免勞工有前開情事，在勞工受僱時即核予較低之工資
    ，或在發現有勞工有上開情事時，給予勞工較多之工作，反
    失特別休假之立法本旨。又在雇主要求勞工應於年度終結或
    契約終止前將特別休假休完，惟勞工仍未休完，是否得依前
    開規定支領未休假部分之工資，則應視情形而定。即如勞工
    之未休完特別休假，係屬於可歸責於雇主之原因時，雇主應
    發給未休完特別休假日數之工資，如係勞工個人之原因而自
    行未休時，即非屬應休未休之日數，雇主可不發給未休日數
    之工資；而屬於可歸責於雇主之原因者，諸如事業單位因生
    產之需要，致勞工無法休完特別休假，或如勞工請休而雇主
    未照准，又未另約定他日休假者，或如雇主資遣勞工或強制
    勞工退休，又未預留可供勞工休畢特別休假者均屬之；至所
    謂係勞工個人之原因而自行未休者，乃係指非可歸責於雇主
    之原因，勞工就尚未休完之應休能休而未休之特別休假者，
    亦即勞工拋棄其特別休假之權利，諸如勞工在事業單位之工
    作並不繁忙，而休假並不致影響其工作，雇主亦未要求其不
    得休假，勞工卻能休假而不休假，此時即非屬應休未休之日
    數，雇主應可不發給未休日數之工資（行政院勞工委員會79
    年8月7日勞動2字第17873號、87年9月23日台勞動2字第04
    1683號、89年9月14日台勞動2字第0028787號等函釋參照
    ）。
  2.查被上訴人對於上訴人之特別休假日期並未特別排定，而係
    由上訴人自行排定於年度終結前休完，上訴人復未能舉證證
    明係可歸責於被上訴人之事由，致終止契約前未能休完特別
    休假，揆諸前開說明，上訴人請求被上訴人給付未休完之14
    日特別休假工資，難謂有據。
六、綜上所述，上訴人主張被上訴人違反勞基法第14條第1項第6
    款規定，洵無可採。是上訴人依該條規定，終止勞動契約，
    並不合法。從而，上訴人依同法第14條第4項規定，準用同
    法第17條規定，請求被上訴人給付資遣費，及未休完之14日
    特別休假工資，均無理由，不應准許。原審為上訴人敗訴之
    判決，並無不合。上訴意旨仍執陳詞指摘原判決不當，求予
    廢棄改判，為無理由，應予駁回。
七、本件因事證已臻明確，兩造其餘爭點及攻擊、防禦方法暨所
    為之立證，與判決之結果不生影響，無庸再逐一予以論究，
    併予敘明。
八、據上論結，本件上訴為無理由，依民事訴訟法第436條之1第
    3項、第449條第1項、第78條，判決如主文。
中    華    民    國    98    年    5    月     27    日
                 民事第三庭  審判長法  官  丁蓓蓓
                                   法  官  孫正華
                                   法  官  魏式瑜
以上正本係照原本作成
本件不得再上訴。
中    華    民    國    98    年     5   月     27    日
                                   書記官  曾鈺馨


司法院資訊處製作；財團法人民間司法改革基金會備份。
